【裁判字號】    96,破,101
【裁判日期】    970213
【裁判案由】    宣告破產
【裁判全文】
臺灣高雄地方法院民事裁定               96年度破字第101號
聲  請  人  甲○○
代  理  人  陳水聰律師
上列當事人聲請宣告破產事件，本院裁定如下：
    主  文
聲請駁回。
程序費用由聲請人負擔。
    理  由
一、聲請意旨略以：聲請人因理財失利，現今陷於財務困境，致
    分別積欠如附表所示之金融機構共計新台幣（下同）4,457,
    275 元，而聲請人僅存資產有現金387,400 元、現值50,000
    元之車牌號碼ZM-4635 號自用小客車1 部、價值24,200元之
    信喜實業股份有限公司股份，資產總值為461,600 元，聲請
    人已無力償付鉅額借款之本息，有資產不能清償債務而應聲
    請宣告破產之情形，為此爰依破產法之規定，檢具財產狀況
    說明書、財產目錄、債權人清冊等件聲請宣告破產等語。
二、按「破產固係對於債務人不能清償債務者宣告之，但法院就
    破產之聲請，以職權為必要之調查，確係毫無財產，則破產
    財團即不能構成，無從依破產程序清理其債務，參照破產法
    第148 條之趣旨，自應依同法第63條以裁定駁回其聲請」，
    司法院院字第1505號著有解釋。是以法院就破產之聲請依職
    權為必要之調查結果，倘債務人確係毫無財產可構成破產財
    團，或債務人之財產不敷清償破產財團之費用及財團之債務
    ，無從依破產程序清理其債務而使各破產債權有受清償而獲
    得分配之可能時，自得以無宣告破產之實益，裁定駁回其聲
    請。
三、經查：本件聲請人分別積欠如附表所示之美商花旗銀行等金
    融機構共計4,457,275 元之債務，分別有該等金融機構之函
    文、陳報狀暨所附信用卡月結單、歷史消費明細、信用卡帳
    單、債權金額計算書、現金卡申請書、歷史帳單彙總查詢、
    應收帳務明細表、在卷可稽。而聲請人之現金資產現存放於
    合作金庫銀行，有面額為387,400 元之合作金庫銀行本行支
    票支票1 紙（支票號碼AZ0000000 號）可資為憑，堪信為真
    實。其雖主張另有價值50,000元之自用小客車1 部、價值
    24,200元之信喜實業股份有限公司股份，然聲請人所有之自
    用小客車係86年出廠，出廠已逾10年，超過汽車5 年之使用
    年限，價值無幾；而關於信喜實業股份有限公司股份部分，
    聲請人並未提出相關憑證證明此部份財產之價值，本院依職
    權查詢稅務電子閘門財產所得調件明細表，其上並未記載聲
    請人有該項財產，有該明細表可稽（本院卷第111 至112 頁
    ）。是以，尚難認聲請人另有其所主張汽車及股份之資產而
    得列入破產財團。依聲請人之現金資產，聲請人主張其資產
    顯已不能清償其債務，而有破產之原因乙節，尚堪採信。
四、又聲請人雖有宣告破產之原因，惟依目前破產實務，破產管
    理人之報酬至少約需50,000元，足見本院如宣告聲請人破產
    ，聲請人至少即應支出破產管理人之報酬50,000元。其次，
    聲請人居住於高雄市小港區，同住之家屬尚有聲請人之子1
    人，有聲請人全戶戶籍資料在卷可憑，又依行政院主計處公
    布之95年度家庭收支調查報告記載，高雄市平均每戶人數為
    3.31人，消費支出為727,640 元，可知高雄市每人每年平均
    消費支出約為219,831 元（計算式：727,640 ÷3.31＝219,
    831 ，小數點以下4 捨5 入），如以高雄市每人每年平均消
    費支出，且聲請人與其夫（雖未同住，但對於子女仍有扶養
    之義務）共同負擔聲請人之子張學人之扶養費用，則聲請人
    每年負擔其子生活費用之2 分之1 及自己之生活必要費用，
    應為329,747 元（計算式：219,83×1.5 ＝329,747 ，小數
    點以下4 捨5 入）。縱以內政部公布之95年度高雄市每人每
    月最低生活費18,319元計算聲請人及其子每年應支出之必要
    生活費用，聲請人及其子每年應支出之必要生活費用，最少
    亦需329,742 元（計算式：18,319×12×1.5 ＝329,742）
    。況破產程序必須召開債權人會議、出售資產、分配破產財
    團，通常1 年尚無法終結，依司法院頒布之各級法院辦案期
    限實施要點第2 點之規定，破產事件之辦案期限則為2 年，
    則聲請人在破產期間應支付之財團費用至少即高達709,484
    元（計算式：50,000＋329,742 ×2 ＝709,484） 。綜上所
    陳，本件聲請人現有資產387,400 元，顯然不敷清償破產財
    團費用，遑論於清償財團債務後，再將剩餘之財產，分配予
    其他債權人，揆諸前揭說明，本件自無宣告破產之實益，聲
    請人聲請宣告破產，為無理由，應予駁回。
五、依破產法第5 條、民事訴訟法第95條、第78條、裁定如主文
    。
中    華    民    國    97    年    2     月    13    日
                  民事第一庭   法  官  陳宛榆
正本係照原本作成。
如對本裁定抗告須於裁定送達後10日內向本院提出抗告狀。
中    華    民    國    97    年    2     月    13    日
                                書記官  林慧君
附表：
 ┌───────┬───────┬──────┐
 │債 權 人 名 稱│債權金額（元）│債 權 性 質 │
 ├───────┼───────┼──────┤
 │美商花旗銀行  │420,376       │信用卡      │
 ├───────┼───────┼──────┤
 │荷商荷蘭銀行  │448,279       │信用卡      │
 ├───────┼───────┼──────┤
 │渣打銀行      │82,750        │信用卡消費貸│
 │              │              │款          │
 ├───────┼───────┼──────┤
 │國泰世華銀行  │266,951       │信用卡      │
 │              │111,412       │現金卡      │
 ├───────┼───────┼──────┤
 │聯邦銀行      │555,914       │信用卡      │
 ├───────┼───────┼──────┤
 │台灣美國運通公│4,909         │簽帳卡      │
 │司            │229,350       │信用卡      │
 ├───────┼───────┼──────┤
 │中國信託商業銀│419,619       │信用卡      │
 │行            │361,881       │現金卡      │
 ├───────┼───────┼──────┤
 │台新銀行      │197,107       │信用卡      │
 ├───────┼───────┼──────┤
 │復華銀行      │250,202       │信用卡      │
 │              │225,163       │貸償費用    │
 ├───────┼───────┼──────┤
 │香港商香港上海│335,125       │信用卡      │
 │匯豐銀行      │              │            │
 ├───────┼───────┼──────┤
 │玉山銀行      │248,557       │信用卡      │
 ├───────┼───────┼──────┤
 │萬泰商業銀行  │299,680       │現金卡      │
 └───────┴───────┴──────┘


司法院資訊處製作；財團法人民間司法改革基金會備份。
